臺灣花蓮地方法院刑事判決　　　　　　96年度交簡上字第13號
上　訴　人　丙○○
即　被　告
上列上訴人即被告因過失傷害案件，不服本院玉里簡易庭民國96
年 3月12日96年度玉交簡字第15號刑事簡易判決（檢察官聲請簡
易判決處刑書案號：臺灣花蓮地方法院檢察署95年度偵字第6404
號），提起上訴，本院管轄之第2審合議庭判決如下：
    主  文
原判決撤銷。
丙○○因過失傷害人，處拘役參拾日，如易科罰金，以銀元參佰
元即新臺幣玖佰元折算壹日。緩刑貳年。
    事  實
一、丙○○於民國95年5月11日晚上7時50分許，騎乘車號HGT–2
    79號重型機車，沿花蓮縣玉里鎮台 9線公由北往南行經該路
    段 290.7公里處之時，本應注意車前狀況並隨時採取必要之
    安全措施，而依當時情形，又無不能注意之情事，竟疏未注
    意及之，適有前方由乙○○所騎乘之腳踏車亦行經該處路段
    之時，乃不慎從後追撞乙○○所騎乘之腳踏車，造成乙○○
    人車倒地後，受有背部及左腰部擦傷、左膝、右膝、右手心
    擦傷、右腹股溝挫傷及擦傷合併右膝之內在障礙等傷害。嗣
    丙○○於肇事後，未被發覺為肇事人之前，即主動向前往現
    場處理之花蓮縣警察局玉里分局警員朱錦榮坦承肇事，自首
    而接受本院裁判。
二、案經乙○○訴由臺灣花蓮地方法院檢察署檢察官偵查後聲請
    簡易判決處刑。
    理  由
壹、證據能力有無之認定
一、按被告以外之人於審判外之言詞或書面陳述，除法律有規定
    者外，不得作為證據。又被告以外之人於審判外之陳述，經
    當事人於審判程序同意作為證據，法院審酌該言詞陳述或書
    面陳述作成時之情況，認為適當者，亦得為證據。當事人、
    代理人或辯護人於法院調查證據時，知有第159條第1項不得
    為證據之情形，而未於言詞辯論終結前聲明異議者，視為有
    前項之同意，刑事訴訟法第159條第1項及第159條之5分別定
    有明文。
二、查告訴人乙○○於警詢時之陳述，雖不合刑事訴訟法第 159
    條之2、第159條之3 有關傳聞法則例外之要件，惟公訴人、
    被告對於上開審判外之言詞陳述，均業於本院準備程序中表
    示同意引為證據，且迄於本案言詞辯論終結前亦未再聲明異
    議或撤銷同意，而本院審酌該等言詞或書面陳述作成之情況
    ，核無違法取證及證明力明顯過低之瑕疵，亦認為以之作為
    證據為適當，故依諸上開規定，前揭告訴人乙○○於警詢時
    之陳述，具有證據能力。
貳、認定本案犯罪事實之證據及理由
一、上開犯罪事實，業據被告丙○○於警詢、偵查中及及本院審
    理時均供承不諱，核與告訴人乙○○於警詢時所指證之情節
    相符，並有道路交通事故現場圖 1份、道路交通事故調查報
    告表（一）（二）各 1份、現場及車損照片數張、玉里榮民
    醫院診斷證明書 1紙在卷可稽，足認被告之自白與事實相符
    ，是以本件事證明確，被告犯行堪予認定，應依法論科。
二、核被告所為，係犯刑法第284條第1項前段之過失傷害人罪。
    又按被告於行為後，刑法第62條有關自首之規定，業於94年
    1月7日經立法院修正通過，並自95年7月1日施行，其中自首
    之法律效果，已由修正前之舊法規定為「必減」其刑，修正
    後改為「得減」其刑，經新舊法比較之結果，自應依刑法第
    2條第1項前段，適用較有利於行為人之舊法即修正前刑法第
    62條前段論斷。查被告於駕車肇事之後，在有偵查犯罪職權
    之公務員發覺前，即向前往處理之花蓮縣警察局玉里分局警
    員朱錦榮表示係肇事人，並願意接受裁判一情，有花蓮縣警
    察局玉里分局道路交通事故肇事人自首情形紀錄表 1張附卷
    可按，自應依修正前之刑法第62條前段規定減輕其刑。原審
    予以論罪科刑固非無見，惟並未論及被告有自首之情而予以
    減輕其刑，即有未洽，應由本院將原判決撤銷改判。爰審酌
    被告之過失程度、所造成被害人乙○○受傷之程度，以及嗣
    於本院審理期間，業以新臺幣（下同）5 萬元與告訴人達成
    和解（有花蓮縣玉里鎮調解委員會調解書書 1份），且於事
    發後自始坦承本件犯行，犯後態度尚稱良好等一切情狀，量
    處如主文所示之刑，並諭知易科罰金之折算標準。再按被告
    於行為後，刑法第41條有關易科罰金折算標準之規定，亦於
    94年1月7日經立法院修正通過，並自95年7月1日施行，其中
    修正前第41條第 1項前段係規定「犯最重本刑為五年以下有
    期徒刑以下之刑之罪，而受六個月以下有期徒刑或拘役之宣
    告，因身體、教育、職業、家庭之關係或其他正當事由，執
    行顯有困難者，得以一元以上三元以下折算一日，易科罰金
    。」（依罰金罰鍰提高標準條例第 2條前段《已修正刪除》
    規定，就其原定數額提高為100倍折算1日，則本件被告行為
    時之易科罰金折算標準，應以銀元300元折算1日；再依現行
    法規所定貨幣單位折算新臺幣條例第 2條規定，折算為新臺
    幣後，應以新臺幣900元折算為1日），惟修正後之新法第41
    條第 1項前段則為「犯最重本刑為五年以下有期徒刑以下之
    刑之罪，而受六個月以下有期徒刑或拘役之宣告者，得以新
    臺幣一千元、二千元或三千元折算一日，易科罰金。」，經
    比較修正前後之易科罰金折算標準，應以95年7月1日修正公
    布施行前之規定，較有利於行為人，自應依刑法第2條第1項
    前段，適用行為時即修正前之刑法第41條第 1項前段規定，
    定其折算標準。
三、末按被告於行為後，刑法第74條有關得宣告緩刑要件之規定
    ，業於94年1月7日經立法院修正，並自95年7月1日施行，而
    被告之犯行無論依新法或舊法，雖均符合緩刑宣告之要件，
    然因得否為緩刑之宣告，均係以「裁判時」為審酌之基點，
    故應逕依修正後刑法第74條規定為緩刑之宣告，而無庸為新
    舊法之比較，併此敘明（參見最高法院95年度第 8次刑庭會
    議決議）。查被告於 5年內未曾因故意犯罪受有期徒刑以上
    刑之宣告一節，有臺灣高等法院被告前案紀錄表 1份附卷可
    稽，且確已與告訴人達成和解，並賠償和解金 5萬元一節，
    除有上開調解書 1份附卷可稽外，並經告訴人於本院準備程
    序中陳述明確，而告訴人亦當庭表明願原諒被告，不再繼續
    追究被告刑責，足認其應係一時失慮而罹罪章，經此偵審程
    序進行及罪刑宣告之教訓後，當知警惕，應無再犯之虞，本
    院因認所宣告之刑，以暫不執行為適當，爰併予宣告緩刑 2
    年，以啟自新。
據上論斷，應依刑事訴訟法第455條之1第1項、第3項、第369 條
第1項前段、第364條、第299條第1項前段，刑法第2條第1項前段
、第284條第1項前段、第74條第1項第1款，修正前刑法第62條前
段、第41條第 1項前段，刑法施行法第1條之1，修正前罰金罰鍰
提高標準條例第2條，現行法規所定貨幣單位折算新臺幣條例第2
條，判決如主文。
本案經檢察官甲○○到庭執行職務。
中　　華　　民　　國　　96　　年　　5 　　月　　31　　日
                        臺灣花蓮地方法院刑事第三庭
                            審判長法官  鄭  培  麗
                                  法官  鄭  光  婷
                                  法官  楊  仲  農
上列正本證明與原本無異。
本件不得上訴。
                                 書記官
中　　華　　民　　國　　96　　年　　6 　　月　　1 　　日
附錄本判決論罪之法律條文：
中華民國刑法第284條：
因過失傷害人者，處6月以下有期徒刑、拘役或5百元以下罰金，
致重傷者，處1年以下有期徒刑、拘役或5百元以下罰金。
從事業務之人，因業務上之過失傷害人者，處1年以下有期徒刑
、拘役或1千元以下罰金，致重傷者，處3年以下有期徒刑、拘役
或2千元以下罰金。
